【裁判字號】    92,易,2010
【裁判日期】    920731
【裁判案由】    傷害
【裁判全文】
臺灣板橋地方法院刑事判決                        九十二年度易字第二○一○號
    公  訴  人  臺灣板橋地方法院檢察署檢察官
    被      告  乙○○○
右列被告因傷害案件，經檢察官提起公訴（九十二年度偵字第九三六五號），本院判
決如左：
    主      文
乙○○○傷害人之身體，處有期徒刑月，如易科罰金，以佰元折算壹日。
    事      實
一、乙○○○係甲○○之妻舅，二人原即不睦，嗣於民國（下同）九十二年三月二十
    三日凌晨五時許，於甲○○之居所（臺北縣土城市○○路○段一四四巷十五號）
    內，二人因房屋等事而生口角，詎乙○○○於衝突中因一時氣憤，竟基於普通傷
    害之犯意，持屋內桌上非其所有之剪刀一支揮刺甲○○，致甲○○受有左胸部穿
    刺傷、肌肉損傷併發氣胸等傷害。
二、案經甲○○訴由臺北縣政府警察局土城分局移送臺灣板橋地方法院檢察署檢察官
    偵查起訴。
    理        由
一、訊據被告乙○○○坦承於前開時、地因故與其姊夫即告訴人甲○○發生口角衝突
    ，伊確曾持屋內桌上非其所有尖物揮刺告訴人，致告訴人受傷等情，此核與告訴
    人（經本院傳喚未到庭）於警訊、檢察官偵查中所指訴之情節相符，又告訴人指
    訴遭被告傷害一節，有與其所訴相符之由亞東紀念醫院九十二年四月二日出具之
    診斷證明書〈載明－診斷：左胸部穿刺傷、肌肉損傷併發氣胸；處置意見：九十
    二年三月二十三日至九十二年三月二十九日急診住院手術治療，九十二年四月二
    日門診治療，需繼續門診複查〉一紙（見臺灣板橋地方法院檢察署九十二年度偵
    字第九三六五號卷第四頁）足資佐證。至於被告乙○○○雖尚辯稱伊係基於正當
    防衛始為前開行為云云；惟按刑法第二十三條所規定「正當防衛」之要件，必對
    於現在之不正侵害，始能成立，若侵害已過去，或預料有侵害而侵害尚屬未來，
    則其加害行為，自無正當防衛之可言；又正當防衛必須對於現在不法之侵害始得
    為之，侵害業已過去，即無正當防衛可言。至彼此互毆，又必以一方初無傷人之
    行為，因排除對方不法之侵害而加以還擊，始得以正當防衛論。故侵害已過去後
    之報復行為，與無從分別何方為不法侵害之互毆行為，均不得主張防衛權（參照
    最高法院十九年上字第一一七四號、三十年上字第一○四○號判例），經查：訊
    據被告供稱係因告訴人先打他，伊始刺告訴人等語（見本院九十二年七月二十五
    日審判筆錄），揆諸前開說明，其犯行自與正當防衛之要件不合而不得主張阻卻
    違法，是其所辯要無解於其應負之罪責。從而，本案事證已臻明確，被告乙○○
    ○之犯行洵堪認定，自應依法論科。
二、核被告乙○○○所為，係犯刑法第二百七十七條第一項之普通傷害罪。爰審酌被
    告不思告訴人係其姊夫，竟摭細故而生口角，進而持剪刀傷害告訴人之犯罪動機
    、所受刺激、使用之手段、所生之危害及被告之品行、智識程度、犯罪後坦承犯
    行已見悔意等一切情狀，量處如主文所示之刑，並諭知如易科罰金之折算標準，
    以資懲儆。
三、至於供被告為本案犯罪所用之剪刀，並未扣案，且非被告所有，復非屬違禁物，
    故不予宣告沒收，附此敘明。
據上論斷，應依刑事訴訟法第二百九十九條第一項前段，刑法第二百七十七條第一項
、第四十一條第一項前段，罰金罰鍰提高標準條例第一條前段、第二條，判決如主文
。
本案經檢察官陳孟黎到庭執行職務。
中      華      民      國      九十二      年     七     月   三十一   日
                                      臺灣板橋地方法院刑事第五庭
                                          法  官  陳  鴻  清
右正本證明與原本無異。
如不服本判決，應於判決送達後十日內，向本院提出上訴狀。
                                          書記官  林  蔚  然
中      華      民      國      九十二      年     八     月     五     日
附錄本案論罪科刑法條全文：
刑法第二百七十七條：
傷害人之身體或健康者，處三年以下有期徒刑、拘役或一千元以下罰金。
犯前項之罪因而致人於死者，處無期徒刑或七年以上有期徒刑；致重傷者，處三年以
上十年以下有期徒刑。


司法院資訊處製作；財團法人民間司法改革基金會備份。
